最高法院刑事判決　　　　　　　一○○年度台非字第一三九號
上　訴　人　最高法院檢察署檢察總長
被　　　告　胡栓瑞
上列上訴人因被告違反毒品危害防制條例案件，對於台灣台南地
方法院中華民國九十八年六月十五日第一審簡易確定判決（九十
八年度訴字第一五七號，嗣由台灣高等法院台南分院以九十八年
度上訴字第四三六號程序駁回上訴而於九十八年六月十五日確定
，起訴案號：台灣台南地方法院檢察署九十八年度毒偵字第二二
號），認為違法，提起非常上訴，本院判決如下：
    主  文  
上訴駁回。
    理  由
非常上訴理由稱：「按受徒刑之執行完畢，或一部之執行而赦免
後，五年以內故意再犯有期徒刑以上之罪者，始為累犯，刑法第
四十七條第一項定有明文；又被告犯數罪併罰案件，該數罪是否
執行完畢，係指所定之執行刑全部執行完畢而言，如定執行刑之
前，有部分之罪確定而先予執行，嗣該部分又與他罪合併定執行
刑，檢察官指揮執行時，先前所執行之罪，僅應扣除而不能謂已
執行完畢。查被告曾於九十六年間犯偽造文書、竊盜罪，經原審
九十六年度簡字第二四Ｏ八號判處有期徒刑五月、三月，應執行
有期徒刑六月，又以九十六年度聲減字第四九五九號裁定減為有
期徒刑二月十五日、一月十五日，應執行有期徒刑三月確定，於
九十七年七月十日易科罰金先予執行。再被告於九十三年十二月
間另犯詐欺罪，經原審於九十九年四月十六日以九十九年度簡字
第九一九號判處有期徒刑四月，減為有期徒刑二月確定，嗣因與
上開偽造文書、竊盜罪合於數罪併罰之規定，由原審九十九年度
聲字第一一Ｏ七號裁定三罪合併定應執行之刑為有期徒刑五月，
經檢察官扣除先前已執行之有期徒刑三月，尚應執行有期徒刑二
月，至九十九年一月三十日被告因另案通緝到案時仍未執行，有
被告刑案資料查註表可稽。本件原判決認定被告於九十七年十一
月四日下午某時許，在台南市施用第一級毒品海洛因及第二級毒
品甲基安非他命各一次時，先前已易科罰金之偽造文書、竊盜罪
所定執行刑，僅應扣除而不能認已執行完畢，揆之首開說明，自
與累犯構成要件不符。乃原審未予查明，竟認各該罪已於九十七
年七月九日執行完畢，而依刑法第四十七條第一項論以累犯並加
重其刑，即有適用法則不當及應調查之證據未予調查之違法。案
經確定，且於被告不利，爰依刑事訴訟法第四百四十一條、第四
百四十三條提起非常上訴，以資糾正。」等語。
本院按：非常上訴應以原判決所確認之事實為基礎，以審查其適
用法律有無違背法令。又依法應於審判期日調查之證據，而未予
調查，致適用法令違誤，而顯然於判決有影響者，該項確定判決
，即屬判決違背法令，應有刑事訴訟法第四百四十七條第一項第
一款規定之適用，固經司法院釋字第一八一號著有解釋。惟所謂
依法應於審判期日調查之證據，係指事實審訴訟程序中已存在之
證據，在客觀上為法院認定事實及適用法律之基礎者而言，倘當
時不存在之證據，而為原審所不及調查或無從調查者，即非屬上
開應調查證據之範圍。從而在非常上訴程序中，不得依憑原審判
決以後始成立之新事實或新證據，資為非常上訴之理由。本件原
確定判決所確認之事實，係認被告胡栓瑞前因犯竊盜等案件，經
原審以九十六年度簡字第二四０八號分別判處有期徒刑三月、五
月，再經減刑並定應執行刑為有期徒刑三月確定，甫於九十七年
七月十日（原審誤繕為九日）易科罰金執行完畢，有台灣高等法
院被告前案紀錄表一份在卷可稽。被告於受有期徒刑之執行完畢
後五年內之九十七年十一月四日下午某時許，又施用第一級毒品
海洛因、第二級毒品甲基安非他命各一次，故意再犯本件有期徒
刑以上之二罪，均為累犯，爰依刑法第四十七條第一項規定，均
加重其刑。依其確認之事實及所憑之證據，適用法律並無違誤。
非常上訴意旨雖以：被告除於九十六年間犯偽造文書、竊盜罪，
經原審九十六年度簡字第二四０八號判處有期徒刑五月、三月，
應執行有期徒刑六月，又以九十六年度聲減字第四九五九號裁定
減為有期徒刑二月十五日、一月十五日，應執行有期徒刑三月確
定，於九十七年七月十日易科罰金先予執行外。再於九十三年十
二月間另犯詐欺罪，經原審於九十九年四月十六日以九十九年度
簡字第九一九號判處有期徒刑四月，減為有期徒刑二月確定，嗣
因與上開偽造文書、竊盜罪合於數罪併罰之規定，由原審九十九
年度聲字第一一Ｏ七號裁定三罪合併定應執行之刑為有期徒刑五
月，經檢察官扣除先前已執行之有期徒刑三月，尚應執行有期徒
刑二月，至九十九年一月三十日被告因另案通緝到案時仍未執行
，本件即不能論以累犯。原審未予查明，竟論以累犯，並加重其
刑，即有適用法則及應調查之證據未予調查之違法等語。惟被告
所犯前開詐欺罪，係經原審於「九十九年四月十六日」，以九十
九年度簡字第九一九號簡易判決判處有期徒刑四月，減為有期徒
刑二月，並於同年五月十七日確定，嗣台灣台南地方法院因檢察
官聲請，以被告所犯偽造文書、竊盜、詐欺三罪合於數罪併罰之
規定，而於「九十九年七月十五日」，由原審以九十九年度聲字
第一一０七號裁定三罪合併定應執行之刑為有期徒刑五月確定，
有全國刑案資料查註紀錄表可稽。是原審對前開被告所犯詐欺罪
之判決及定應執行刑之裁定，均係在原審於「九十八年二月十三
日」判決以後始發生之新事實、新證據。此乃原審裁判時不存在
之資料，自不及調查，且無從調查，即非屬刑事訴訟法第三百七
十九條第十款所規定應調查證據之範圍。本件非常上訴，依憑原
審判決以後始成立之新事實、新證據，據以指摘原確定判決未就
當時「不存在之事實及證據」為調查，有適用法則不當及應調查
之證據未予調查之違誤，並無理由，應予駁回。
據上論結，應依刑事訴訟法第四百四十六條，判決如主文。
中    華    民    國  一○○  年    五    月   十九   日
                      最高法院刑事第九庭
                          審判長法官  石  木  欽  
                                法官  洪  佳  濱  
                                法官  韓  金  秀  
                                法官  段  景  榕  
                                法官  周  煙  平  
本件正本證明與原本無異
                                      書  記  官  
中    華    民    國  一○○  年    五    月  二十七  日
                                                       s